【裁判字號】    98,審訴,197
【裁判日期】    980417
【裁判案由】    毒品危害防制條例
【裁判全文】
臺灣士林地方法院刑事判決             98年度審訴字第197號
公  訴  人  臺灣士林地方法院檢察署檢察官
被      告  甲○○
上列被告因違反毒品危害防制條例案件，經檢察官提起公訴（九
十八年度毒偵字第二六號），被告為有罪之陳述，本院合議庭裁
定改行簡式審判程序，並判決如下：
    主  文
甲○○施用第一級毒品，累犯，處有期徒刑壹年貳月，扣案之海
洛因壹包（驗餘淨重零點參捌貳伍公克）沒收銷燬。
    事  實
一、甲○○前有多次施用毒品前科，並曾因施用毒品案件，經法
    院裁定送強制戒治，於民國九十一年五月八日停止戒治出所
    ，所餘期間付保護管束，而於九十一年六月二十九日保護管
    束期滿未經撤銷視為執行完畢，刑責部分並經臺灣臺北地方
    法院以九十年度訴字第一０六二號判決應執行有期徒刑一年
    確定，又於九十三年間，因施用毒品案件，經本院以九十三
    年度訴字第一七七號判決應執行有期徒刑一年四月確定，於
    九十四年十二月十二日縮刑期滿執行完畢，再於九十五年間
    ，因施用毒品等案件，經本院以九十四年度訴字第七八號判
    決應執行有期徒刑二年四月確定及臺灣臺北地方法院以九十
    五年度訴字第五八八號判決處有期徒刑一年一月確定，後二
    案經減刑及定應執行有期徒刑一年八月確定，於九十七年三
    月十五日縮刑期滿執行完畢。詎甲○○仍不知悛悔，於前案
    強制戒治執行完畢釋放後五年內三度再犯施用毒品罪，並經
    法院判處罪刑確定後，復基於施用第一級毒品海洛因之犯意
    ，於九十七年十二月十三日中午十二時許，在臺北縣汐止市
    ○○○路一一九巷二十八號四樓住處，以針筒注射左大腿鼠
    蹊部之方式施用海洛因一次，嗣於九十七年十二月十三日晚
    間六時十五分許，在上址住處前為警查獲，並扣得海洛因一
    包（驗餘淨重零點三八二五公克）。
二、案經臺北市政府警察局松山分局報請臺灣士林地方法院檢察
    署檢察官偵查起訴。
    理  由
一、前揭犯罪事實，業據被告甲○○於警詢時、偵查中、本院準
    備程序及審理時供認不諱，又被告為警查獲時，經採集其尿
    液送檢驗結果，呈嗎啡陽性反應，有臺灣尖端先進生技醫藥
    股份有限公司九十七年十二月二十四日編號AC61042 號濫用
    藥物檢驗報告影本及臺北市政府警察局偵辦毒品案件尿液檢
    體委驗單影本（編號：037581號）各一份在卷可稽，復有查
    獲之海洛因一包扣案可資佐證，而扣案之海洛因一包，經檢
    驗結果，確檢出海洛因成分，亦有交通部民用航空局航空醫
    務中心九十七年十二月十九日航藥鑑字第０九七六三一六號
    毒品鑑定書一份在卷可憑，足徵被告自白與事實相符。本件
    事證明確，被告犯行堪以認定。
二、按毒品危害防制條例係於九十二年七月九日修正公布，自九
    十三年一月九日起施行。修正後已刪除二犯及三犯之規定，
    一改修法前繁雜之處遇程序，僅將施用毒品者簡化區分為初
    犯、再犯，並認施用毒品者係屬病患性犯人，以觀察、勒戒
    戒除其身癮，並以強制戒治去除其心癮。經觀察、勒戒或強
    制戒治執行完畢釋放後，若係五年後再犯該條例第十條施用
    毒品罪者，與同條例第二十條第一項、第二項關於「初犯」
    之處理方式相同，檢察官應先聲請法院裁定令被告入勒戒處
    所觀察、勒戒，並視有無繼續施用毒品傾向，決定應予釋放
    、為不起訴之處分，或應聲請法院裁定令入勒戒處所強制戒
    治；若係五年內「再犯」同條例第十條施用毒品罪者，依同
    條例第二十三條第二項規定，檢察官則應依法起訴。觀諸該
    條例第二十條第三項之修正理由：「觀察、勒戒或強制戒治
    五年後再犯者，顯見前所實施之觀察、勒戒或強制戒治已足
    以遮斷其施用毒品之癮，為期自新及協助其戒除毒癮，對此
    五年後再犯者，爰明定仍適用初犯之規定，先經觀察、勒戒
    、強制戒治之程序。」及同條例第二十三條第二項之修正理
    由：「為配合簡化施用毒品犯之刑事處遇程序，並鑑於經觀
    察、勒戒或強制戒治執行完畢釋放後五年內再犯者，其再犯
    率甚高，原據以實施之觀察、勒戒及強制戒治既已無法收其
    實效，自應施以刑事處遇。」顯然如施用毒品者係前經觀察
    、勒戒或強制戒治等治療程序執行完畢五年後，始再施用毒
    品之「初犯」，因前所執行之觀察、勒戒或強制戒治已足收
    戒除毒癮之效，自應重新執行觀察、勒戒或強制戒治等治療
    程序，並於治療程序執行完畢後，由檢察官為不起訴處分，
    毋庸對之追訴處罰；反之，在「再犯」之情形，因其先前所
    為治療程序顯未能收戒斷毒癮之效，且考量施用毒品者之再
    犯率偏高，乃簡化其刑事處遇程序，而逕予追訴處罰，不再
    施以治療程序。參酌上開立法理由，修正毒品危害防制條例
    就施用毒品者，祇於「初犯」及「五年後再犯」二種情形，
    有其追訴條件之限制，及須於初犯經觀察、勒戒或強制戒治
    釋放後，五年內均無施用毒品之行為，始能認其前所實施之
    觀察、勒戒或強制戒治已足遮斷毒癮，而得於五年後再犯時
    ，再予適用初犯之規定，重行觀察、勒戒等程序。倘五年內
    已經再犯，被依法追訴處罰，縱其第三次（或第三次以上）
    施用毒品之時間在初犯釋放五年以後，即與「五年後再犯」
    之情形有別，且因已於「五年內再犯」，顯見其再犯率甚高
    ，原實施觀察、勒戒或強制戒治，已無法收其實效，而無五
    年戒斷期之存在，自無再經觀察、勒戒及強制戒治之必要，
    應由檢察官逕行起訴，始符新法修正之本旨（最高法院九十
    五年度台非字第五十九號判決參照）。查被告前因施用毒品
    案件，經法院裁定送強制戒治，於九十一年五月八日停止戒
    治出所，所餘期間付保護管束，而於九十一年六月二十九日
    保護管束期滿未經撤銷視為執行完畢，刑責部分並經臺灣臺
    北地方法院以九十年度訴字第一０六二號判決應執行有期徒
    刑一年確定，又於九十三年間，因施用毒品案件，經本院以
    九十三年度訴字第一七七號判決應執行有期徒刑一年四月確
    定，再於九十五年間，因施用毒品等案件，經本院以九十四
    年度訴字第七八號判決應執行有期徒刑二年四月確定及臺灣
    臺北地方法院以九十五年度訴字第五八八號判決處有期徒刑
    一年一月確定，有本院九十四年度訴字第七八號、臺灣臺北
    地方法院九十五年度訴字第五八八號刑事判決書、刑案資料
    查註紀錄表、全國施用毒品案件紀錄表及矯正簡表各一份在
    卷可稽，被告曾因施用毒品，經強制戒治執行完畢釋放後，
    五年內三度再犯施用毒品罪，並經法院判處罪刑確定，被告
    係五犯施用毒品罪，雖在前案強制戒治執行完畢釋放五年後
    ，但參照上述判決意旨，仍應予追訴處罰。按海洛因係毒品
    危害防制條例第二條第二項第一款所稱之第一級毒品。核被
    告施用海洛因之行為，係犯毒品危害防制條例第十條第一項
    之施用第一級毒品罪，被告持有海洛因進而施用，其持有海
    洛因之低度行為應為施用海洛因之高度行為所吸收，不另論
    罪。又被告有事實欄所述犯罪科刑執行情形，有臺灣高等法
    院被告前案紀錄表附卷可參，其於有期徒刑執行完畢後，五
    年內故意再犯有期徒刑以上之本罪，應依刑法第四十七條第
    一項之規定論以累犯，並加重其刑。爰審酌被告有多次施用
    毒品之前科，素行不佳，惟考量其僅施用海洛因一次及犯罪
    戕害自己身心健康，與犯罪後供認犯行之態度等一切情狀，
    量處如主文所示之刑。
三、扣案之海洛因一包（驗餘淨重零點三八二五公克），係查獲
    之第一級毒品，不問屬於被告與否，應依毒品危害防制條例
    第十八條第一項前段之規定宣告沒收銷燬。
據上論斷，應依刑事訴訟法第二百九十九條第一項前段、第二百
七十三條之一第一項，毒品危害防制條例第十條第一項、第十八
條第一項前段，刑法第十一條、第四十七條第一項，判決如主文
。
本案經檢察官王巧玲到庭執行職務。
中    華    民    國    98    年    4     月    17    日
                  刑事第一庭法  官  周明鴻
以上正本證明與原本無異。
如不服本判決應於收受判決後10日內向本院提出上訴書狀，並應
敘述具體理由；其未敘述上訴理由者，應於上訴期間屆滿後20日
內向本院補提理由書（均須按他造當事人之人數附繕本）「切勿
逕送上級法院」。
                            書記官  丁梅芬
中    華    民    國    98    年    4     月    17    日
附錄論罪科刑法條：
毒品危害防制條例第十條第一項
施用第一級毒品者，處 6 月以上 5 年以下有期徒刑。


司法院資訊處製作；財團法人民間司法改革基金會備份。
